【裁判字號】    91,交簡上,106
【裁判日期】    921231
【裁判案由】    業務過失傷害
【裁判全文】
臺灣士林地方法院刑事判決                      九十一年度交簡上字第一六號
    聲  請  人  臺灣士林地方法院檢察署檢察官
    上 訴人 即
    被      告  乙○○
右上訴人因業務過失傷害案件，不服本院中華民國九十一年七月三十一日九十一年度
交簡字第七三五號第一審刑事簡易判決（聲請簡易判決處刑案號：臺灣士林地方法院
檢察署九十一年度偵字第二八九號），提起上訴，本院管轄之第二審合議庭判決如左
：
    主  文
上訴駁回。
    事  實
一、乙○○係全聯計程車行之司機，為從事駕駛業務之人，於民國（下同）九十年六
    月二十一日晚上九時四十五分許，駕駛車牌號碼Ｈ四—二四一號營業用小客車，
    沿台北市○○路由東往西方向行駛於內側車道，行經上開路段一八七號前，見乘
    客於路邊招車急欲變換至外側慢車道搭載時，本應注意變換車道時，應讓直行車
    先行，並注意安全距離，且依當時情形，天候為晴、路面乾躁、無缺陷、無障礙
    物、視距良好，並無不能注意之情事，竟疏於注意與右後方（原起訴書誤載為左
    後方）來車保持安全距離，即貿然變換至外側車道，適正常行駛於外側車道由甲○○騎乘車號ＦＣＣ—一六九號機車搭載丙○○沿同路段駛至避煞不及，致甲○○所騎乘之機車與乙○○所駕駛之營業小客車右前葉子板相撞，造成甲○○、丙○○人車倒地，甲○○因而受有左肘、左下肢多處挫傷，丙○○則受有頭部外傷
    、左顏面及左下肢挫傷擦傷等傷害。乙○○於肇事後隨即報警處理，並向前往現
    場處理之警員承認肇事，對於未發覺之犯罪自首而接受裁判。
二、案經甲○○、丙○○訴由台灣士林地方法院檢察署檢察官偵查後聲請簡易判決處
    刑。
    理  由
一、訊據被告乙○○固坦承於右揭時間駕駛Ｈ四—二四一號營業用小客車行經上開路
    段欲停車載客時，自內側車道變換至外側車道，而告訴人甲○○、丙○○所騎乘
    之機車碰撞其小客車後倒地受傷之事實，惟矢口否認涉有業務過失傷害罪嫌，辯
    稱：告訴人之告訴期間已過。告訴人原本騎在伊車子左後方，見伊車子停下後欲
    從伊右後方超車，因重心不穩才跌倒撞到伊車子右前葉子板，並非伊小客車去碰
    撞告訴人機車，且當時伊車子停在內、外側車道線上約五秒鐘後告訴人機車才倒
    地撞過來的，本件伊無過失，是被害人本身有過失云云。經查：
（一）本件告訴人甲○○、丙○○係於九十年十月十五日具狀向台灣士林地方法院檢
      察署提起本件告訴，該署並於同年月十六日收受，此有告訴人之告訴狀及其上
      之收狀章戳附卷供參，是告訴人之告訴並未逾六個月之法定告訴期間，先予敘
      明。
（二）右揭被告因貿然自內側車道變換至外側車道，致正常行駛於外側車道由甲○○
      騎乘機車搭載丙○○沿同路段駛至避煞不及，其機車與被告所駕之營業小客車
      右前葉子板相撞，造成告訴人甲○○、丙○○人車倒地，甲○○因而受有左肘
      、左下肢多處挫傷，丙○○則受有頭部外傷、左顏面及左下肢挫傷擦傷等傷害
      之事實，業據告訴人甲○○、丙○○指訴甚詳，並有交通事故調查報告表、交
      通事故補充資料、交通事故談話記錄表、交通事故分析研判表各一份附卷可佐
      ，而告訴人甲○○、丙○○二人因此受有如事實欄所載傷害，亦有馬偕紀念醫
      院出具之診斷證明書二份附卷可稽。
（三）被告雖辯稱：告訴人原本騎在伊車子左後方，見伊車子停下後欲從伊右後方超
      車，因重心不穩才倒地撞到伊車子，且伊停車約五秒鐘後告訴人機車才倒地撞
      過來云云，然此為告訴人所否認，而被告自肇事後於警方當日所製作之交通事
      故談話紀錄表迄偵查中，均未曾表示告訴人原係騎乘在伊小客車左後方，欲超
      車時才從右後方超車之情節；況若被告所辯為真，以告訴人甲○○於事故發生
      當時於警員初步查證時指稱：伊當時時速是四十公里等語，再依交通部於六十
      六年十月二十七日頒佈之汽車行駛距離及反應距離一覽表所載：以告訴人行車
      速度換算告訴人之行駛距離，則被告剛停於內、外側車道線上時，告訴人係在
      五十五點五五公尺外（時速四十公里，每秒行駛距離十一點一一公尺，五秒之
      行駛距離則是五十五點五五公尺），復參酌道路交通事故調查報告表所繪事故
      現場圖觀之，原本騎乘於被告左後方之告訴人既於五十五點五五公尺前即發現
      被告小客車靠右變換至外側車道，且停在內、外側車道線上，其若欲超車，理
      應自被告左側超車才免於與柀告發生碰撞才是，其豈會自被告右側超車，而自
      陷於與被告有發生碰撞危險狀況中？且告訴人當時既然距離被告小客車尚有約
      五十五點五五公尺之遠，亦應有餘裕閃避才是，而非閃避不及倒地碰撞被告之
      小客車，足見被告所辯不合情理，此應係被告見原起訴書誤載「欲變換至外側
      慢車道搭載乘客時，本應注意與『左』後方來車保持安全距離」（此部分業經
      公訴檢察官更正為：本應注意與『右』後方來車保持安全距離」），始附和為
      上開辯解，並不足採信，應認被告計程車係見有人招手欲搭計程車，始突然變
      換至外側車道，致後方直行於外側車道之告訴人甲○○閃避不及，猝不及防，
      而與被告之計程車右前葉子板直接撞擊而肇致本件車禍甚明。
（四）按汽車在雙向四車道行駛，變換車道時，應注意安全距離，道路交通安全規則
      第九十八條第一項第六款定有明文。被告乙○○駕車時，自應注意上開道路交
      通安全規定，且依附卷之交通事故調查報告表所載，本件肇事當時之狀況，天
      候為晴、路面乾躁、無缺陷、無障礙物、視距良好，並無不能注意之情事，被
      告竟疏未注意及此而貿然變換車道，未注意與右後方來車保持安全距離，致告
      訴人甲○○所駕駛之上開機車因不及防範而發生碰撞，被告顯有過失甚明。且
      告訴人甲○○、丙○○二人所受傷害結果與被告過失犯行間，具有相當因果關
      係。本案事證明確，被告之業務過失傷害犯行應堪認定。至於本件告訴人既然
      正常行駛於外側車道，而被告又係突然變換車道致告訴人無從防範，告訴人對
      於本件車禍之發生並無過失。
二、按被告乙○○係全聯計程車行之司機，為從事駕駛業務之人，其因駕車肇事造成
    告訴人受傷，核其所為係犯刑法第二百八十四條第二項前段之業務過失傷害罪。
    被告以一過失行為，同時致生甲○○及丙○○傷害之結果，為想像競合犯，應從
    一重之業務過失傷害罪處斷。又被告於肇事後，隨即報警處理，並向前往現場處
    理之警員承認肇事，對於未發覺之犯罪自首而接受裁判，此有交通事故談話紀錄
    表附卷可資佐憑，應依刑法第六十二條前段規定減輕其刑。原審認被告罪證明確
    ，判處被告有期徒刑三月，並諭知易科罰金之折算標準，其認事用法量刑均無不
    當，應予維持，上訴人徒以其並無過失指摘原判決，上訴核無理由，應予駁回。
    另上訴人案發後遲至民事簡易判決後才與告訴人達成和解，經告訴人撤回告訴，
    惟被告自案發後迄本院審理中，對於本件車禍之發生，始終否認有何過失責任，
    甚至稱：計程車如果不如此，如何能載客等似是而非之辯解，其對於為載客而疏
    於注意道路交通往來其他用路人之安全，毫無檢討認錯之意，若僅因其與告訴人
    達成和解，即予緩刑之宣告，恐難令其因此得到教訓而期其日後能小心駕駛，故
    本院審酌後認不宜為緩刑之宣告，附此敘明。
據上論斷，應依刑事訴訟法第四百五十五條之一第一項、第三項、第三百六十八條、
第三百六十四條，判決如主文。
本案經檢察官王碧霞到庭執行職務。
中      華      民      國      九十二      年    十二  月    三十一    日
                                  臺灣士林地方法院刑事第一庭
                                      審判長法  官  林  清  吉
                                            法  官  陳  章  榮
                                            法  官  楊  迺  伶
右正本證明與原本無異。
本件不得上訴。
                                            書記官  夏  珍  珍
中      華      民      國      九十三      年     一   月      五      日


司法院資訊處製作；財團法人民間司法改革基金會備份。
